臺灣板橋地方法院民事判決　　　　　　　　　　　　　　　九十三年度智字第八號
　　原　　　告　中國鋼鐵股份有限公司
　　法定代理人　甲○○
　　訴訟代理人　張朝棟律師
　　　　　　　　郭明怡律師
　　　　　　　　蕭秀玲律師
　　被　　　告　台灣中鋼產業有限公司
　　法定代理人　乙○○
右當事人間請求排除侵害等事件，於民國九十三年五月三十一日辯論終結，本院判決
如左：
    主    文
被告不得使用「中鋼」之文字為其公司名稱，並應向經濟部辦理公司名稱變更登記。
被告應負擔費用將本件最後事實審判決書主文及理由刊載於中國時報及聯合報新聞紙
各壹日。
原告其餘之訴駁回。
訴訟費用由被告負擔。
本判決第一項於原告以新台幣貳拾萬元供擔保後，得假執行。
    事實及理由
一、本件被告未於言詞辯論期日到場，核無民事訴訟法第三百八十六條各款所列情形
    ，爰依原告聲請，由其一造辯論而為判決。
二、原告主張：
  (一)原告公司於民國（下同）六十年十二月三日成立，迄今已逾三十年，是國內唯一
    一貫作業之煉鋼廠，而且是世界二十大鋼廠之一。原告於八十年間榮獲行政院頒
    發代表國家最高品質榮譽之「國家品質獎」，所生產之產品品質深獲國內外肯定
    。原告在鋼鐵本業及集團多角化經營上，均為國內企業建立成功典範。「中鋼」
    為國內媒體對原告事業名稱普遍襲用之簡稱，原告自七十七年起，更以「中鋼」
    字樣向經濟部中央標準局（現改制為智慧財產局）申請商標及服務標章之註冊，
    經廣泛核准註冊使用在金屬棒、金屬塊、起重機等商品，以及鋼鐵零售、建材零
    售、機械及家電產品之按裝修理等服務，計四十八個類別之商品及服務，領有五
    十三件商標及服務標章註冊證。原告不但享有上開商標註冊之權益，「中鋼」字
    樣經由原告持續使用在高品質之商品和服務上，在相關事業及消費者心目中已成
    為表彰原告事業名稱、商品及營業服務之著名表徵。
  (二)被告明知「中鋼」為原告之著名事業名稱及註冊商標，竟以該商標中之文字作為
    其公司名稱，於九十二年以「台灣中鋼產業有限公司」向經濟部申請登記，所營
    事業包括電器安裝業、建材零售業。
  (三)按新修正商標法於九十二年十一月二十八日開始施行，商標法第六十二條規定：
    「未得商標權人同意，有下列情形之一者，視為侵害商標權：一、明知為他人著
    名之註冊商標而使用相同或近似之商標或以該著名商標中之文字作為自己公司名
    稱、商號名稱、網域名稱或其他表彰營業主體或來源之標識，致減損著名商標之
    識別性或信譽者。二、明知為他人之註冊商標，而以該商標中之文字作為自己公
    司名稱、商號名稱、網域名稱或其他表彰營業主體或來源之標識，致商品或服務
    相關消費者混淆誤認者。」同法第六十一條第一項和第六十四條復規定，商標權
    人對於侵害其商標權者，得請求排除侵害和防止侵害，並得請求侵害商標權者負
    擔費用將侵害商標權情事之判決書全部或一部登載新聞紙。依實務見解，新法施
    行後，如侵害行為繼續存在，則該行為為修正條文所規範。侵害行為係屬繼續性
    者，原告自得於新法施行後，依法請求排除侵害，且請求排除之侵害如果現尚存
    在，且有無侵害之虞亦須就現在既存之危險狀況加以判斷，其認定自應依現行有
    效的商標法規定。本件被告以原告著名註冊商標中之文字「中鋼」作為公司名稱
    繼續使用，對於原告之侵害行為迄今未曾停止，實已減損原告上開著名註冊商標
    之識別性及其所表彰之信譽，並造成相關消費者之混淆誤認，依上開實務見解，
    原告自得依新商標法請求排除侵害和防止侵害，並請求被告負擔費用將本件最後
    事實審判決書主文及理由登載新聞紙。
  (四)另按公平交易法第二十條第一項第二款和第二十四條規定，事業就其營業所提供
    之商品或服務，不得以相關事業或消費者所普遍認知之他人他人公司名稱、標章
    或表示他人營業、服務之表徵，為相同或類似之使用，致與他人營業或服務設施
    或活動相混淆。除本法另有規定外，事業亦不得為其他足以影響交易秩序之欺罔
    或顯失公平之行為。同法第三十條和第三十四條復規定，事業違反本法之規定，
    致侵害他人權益者，被害人得請求排除侵害和防止侵害，並得請求由侵害人負擔
    費用，將判決書內容登載新聞紙。本件被告公司名稱之特取部分「中鋼」為相關
    事業和消費者所普遍認知之原告公司名稱之簡稱、商標、服務標章及營業表徵，
    被告竟加以抄襲而為相同之使用，造成市場嚴重之混淆，被告抄襲原告標章及表
    徵及攀附原告商譽，不當榨取原告努力成果之行為，確已構成不公平競爭。原告
    依前述公平交易法規定，自得請求排除侵害和防止侵害，並請求被告負擔費用將
    本件最後事實審判決書主文及理由登載新聞紙。
  (五)聲明：除供擔保金額外，如主文所示。
三、被告未於言詞辯論期日到場，亦未提出準備書狀作何聲明或陳述。
四、本院判斷：
  (一)原告主張該公司於於六十年十二月三日成立，迄今已逾三十年，是國內唯一一貫
    作業之煉鋼廠，而且是世界二十大鋼廠之一，並於八十年間榮獲行政院頒發代表
    國家最高品質榮譽之「國家品質獎」，所生產之產品品質深獲國內外肯定，該公
    司在鋼鐵本業及集團多角化經營上，均為國內企業建立成功典範，「中鋼」為國
    內媒體對原告事業名稱普遍襲用之簡稱，原告自七十七年起，更以「中鋼」字樣
    申請商標及服務標章之註冊，經廣泛核准註冊使用在金屬棒、金屬塊、起重機等
    商品，以及鋼鐵零售、建材零售、機械及家電產品之按裝修理等服務，計四十八
    個類別之商品及服務，領有五十三件商標及服務標章註冊證；原告不但享有上開
    商標註冊之權益，「中鋼」字樣經由原告持續使用在高品質之商品和服務上，在
    相關事業及消費者心目中已成為表彰原告事業名稱、商品及營業服務之著名表徵
    等情；業經原告提出公司基本資料、商標（申請日期八十八年三月三日、專用期
    限至九十七年十二月十五日）及防護服務標章（申請日期八十八年三月三日、專
    用期限至九十九年十二月十五日）等註冊資料為證，且為被告所不爭執，自堪信
    為真實。
  (二)被告公司係於九十二年一月七日經主管機關核准設立登記，登記之公司名稱為「
    台灣中鋼產業有限公司」，所營事業包括金屬建築結構及組件製造業、電器安裝
    業、建材零售業等，亦有原告提出之公司基本資料附卷可稽。
  (三)被告公司雖於九十二年一月七日經主管機關核准為設立登記，惟主管機關就公司
    名稱登記係適用公司法第十八條第一項：「公司名稱，不得與他公司名稱相同。
    二公司名稱中標明不同業務種類或可資區別之文字者，視為不相同」之規定，而
    為核准登記之依據。但公司法第十八條之規定，僅係行政機關就公司名稱預查之
    審核依據，行政機關允許使用之公司名稱，倘涉及侵害商標權、不公平競爭等情
    事，仍受商標法、公平交易法及民法等相關規定之規範。換言之，雖經主管機關
    核准登記使用之公司名稱，並非當然不生侵害他公司商標權、或藉由相同或類似
    名稱影響交易秩序之問題，有無此等事實而應否負相關責任，仍應依商標法及公
    平交易法之規定認定之。
  (四)本件被告明知「中鋼」原告公司之著名註冊商標，而以該著名註冊商標中之文字
    「中鋼」作為公司名稱繼續使用，對於原告之侵害行為迄今未曾停止，實已減損
    原告上開著名註冊商標之識別性及其所表彰之信譽，並造成相關消費者對於金屬
    建材等商品或服務之混淆誤認，依照前述現行商標法第六十二條規定，被告行為
    顯已侵害原告之商標權。
五、從而，原告依商標法第六十一條、第六十四條規定，請求判決被告不得使用「中
    鋼」之文字為其公司名稱，並應向經濟部辦理公司名稱變更登記，並請求被告負
    擔費用將本件最後事實審判決書主文及理由登載新聞紙各一日，為有理由，應予
    准許。至於原告請求限定被告應登載於新聞紙「第一版（全國版下半版面）」部
    分，於法無據，應予駁回。
六、原告陳明就主文第一項判決願供擔保，聲請宣告假執行，核無不合，爰酌定相當
    擔保金額准許之。
七、本件事證已經明確，原告其餘主張或陳述，於本判決結果並無影響，不再一一論
    述。
八、結論：原告之訴為一部有理由、一部無理由，依民事訴訟法第三百八十五條第一
    項前段、第七十九條但書、第三百九十條第二項，判決如主文。
中　　　華　　　民　　　國　　九十三　　年　　　六　　　月　　 十四 　　日
                                臺灣板橋地方法院民事第三庭
                                    法  官  劉以全
右為正本係照原本作成
如對本判決上訴，須於判決送達後廿日內向本院提出上訴狀
中　　　華　　　民　　　國　　九十三　　年　　　六　　　月　　 十四 　　日
                                    書記官  王苑琦
